臺灣高等法院交通法庭裁定　　　　　　　　　　　　九十一年度交抗字第七四九號
　　抗　告　人　宏盛貨運有限公司
　　即受處分人　　　　　設臺北.
　　代　表　人　甲○○　住同右.
右抗告人因違反交通管理處罰條例案件，不服臺灣板橋地方法院中華民國九十一年八
月十九日裁定（九十一年度交聲字第一一五三號），提起抗告，本院裁定如左：
    主  文
原裁定撤銷；發回臺灣板橋地方法院。
    理  由
一、本件原裁定以抗告人宏盛貨運有限公司所有ＦＱ－五一五號之營業貨運曳引車並
    聯結ＣＸ－四七號半拖車，於民國九十一年三月二十四日十三時四十五分許，行
    經台北縣三重市○○路與重陽路口時，經警方取締過磅核重後為四一‧五公噸，
    超過六‧五公噸等情，因而維持原處分機關之裁罰，駁回抗告人之聲明異議，固
    非無見。
二、抗告意旨略以：本案關鍵在於對於監理機關發予砂石標示車之裝載重量應為如何
    之計算？換言之，裝載經計量合於核定之長、寬、高標示規定，然裝載重量超過
    核定總重量時是否仍應受罰？依據原審法院九十年交聲字第七一八號中舉發機關
    職員之證述，交通部八十八年八月三十一日「研商標示牌砂石車超載舉發申訴案
    件之裁罰處理原則會議」結論，及「警察機關取締違規砂石車注意事項」第二點
    ，及交通部路政司函示，皆以車輛容積作為審核取締標準，而非以載重作為是否
    超載之審核標準，從而抗告人之車輛容積未超過政府許可範圍時，舉發單位即不
    應為違規之裁示等語。
三、經查：(1)原裁定認抗告人所有之前開車輛有裝載超重之違規事實，有電子拖車地
    磅單影本附卷可佐（見原裁定理由三），然遍查全卷，並無所謂之「電子拖車地
    磅單影本」證據資料存在，另原處分機關移送書所載之附件證物，亦無該地磅單
    影本，故原裁定所述，顯然已與卷存之證據資料不符。警方舉發抗告人所有車輛
    超載之確實證據如何？自仍有調查審認之必要。(2)抗告人所有之拖車，係「砂石
    標示車」，有拖車新領牌照登記申請書影本可稽（原審卷第七頁），而有關登檢
    合格之砂石標示車，於九十三年五月三十一日以前係以核定之容積裝載及取締，
    並非依行車執照核定之重量裝載及取締，至於有無超載之認定標準為：1.符合規
    定之砂石車，以丈量方式換算；2.經丈量結果與標示牌所載規格不符者，以固定
    或活動地磅實際過磅。有交通部九十一年九月二十七日交路字第０九一００五七
    六七三號函，及所附之交通部九十一年五月二十八日交路字第０九一０００五一
    九八號函、「砂石車登領標示牌及超載取締作業說明卡」、「警察機關取締砂石
    車注意事項」等影本足憑（本院卷），上開公路主管機關對於取締砂石車作業所
    為之行政指導，自應為執行稽查、取締勤務之警察人員所遵守。抗告人所有之拖
    車係砂石標示車，已如前述，然警方製作之舉發通知書在「違規事實」欄內則記
    載「無標牌」，又警方亦未提出對該車裝載容積是否與標示不符之丈量紀錄，另
    台北縣警察局三重分局函覆原處分機關時，固陳稱「經舉發人員發現該車超載土
    石超過車斗甚高」等語（原審卷第六頁），然舉發警員當時所見情形究竟如何？
    有無拍照或丈量取證？此與警察機關執行稽查、取締勤務時，是否符合主管機關
    之行政指導，有無不當或違反比例原則情形有關。原審法院就此悉未調查說明，
    遽行裁定，亦難昭折服。(3)按汽車裝載貨物超過核定之總重量、總聯結重量者，
    處汽車所有人罰鍰，並記汽車違規紀錄一次，其應歸責於汽車駕駛人時，除依第
    三項處汽車駕駛人罰鍰及依第六十三條第一項第二款記點外，汽車所有人仍應記
    該汽車違規紀錄一次。道路交通管理處罰條例第二十九之二條第一項定有明文。
    就上開條文規定之文義觀察，汽車超載時，固以處罰汽車所有人為原則，惟如係
    應歸責於駕駛人時，則應處罰駕駛人，汽車所有人部分僅能對汽車違規記點。查
    前開汽車雖為抗告人所有，然經查獲之駕駛人則為孫澤華，該孫澤華是否為抗告
    人雇用之司機，抑或係孫澤華將該車靠行於抗告人處營業？該車之超載違規情事
    ，係出於抗告人對孫澤華之指示，抑係由孫澤華自行接運廢土？亦與本件違規之
    罰鍰部分是否應處罰抗告人，抑或係應歸責於孫澤華而應處罰駕駛人孫澤華攸關
    。原裁定未予審認明確，即維持原處分機關對於抗告人之處罰，亦嫌率斷。(4)綜
    上所述，原裁定仍有未盡調查能事之不當，此或為抗告意旨所指摘，或為本院依
    職權應予審核之事項，仍應由本院將原裁定撤銷發回，由原法院另為適當之處理
    ，以期詳適。
三、據上論結，應依道路交通案件處理辦法第二十六條、刑事訴訟法第四百十三條，
    裁定如主文。
中      華      民      國    九十一    年     十二     月    二十六    日
                              臺灣高等法院交通法庭
                                  審判長法  官 黃  瑞  華
                                       法  官 雷  雯  華
                                        法  官 宋      祺
右正本證明與原本無異。
不得抗告。
                                        書記官 蔡  慧  娟
中      華      民      國    九十一    年     十二     月    三十一    日
